【裁判字號】    94,苗簡,661
【裁判日期】    950519
【裁判案由】    確認本票債權不存在
【裁判全文】
臺灣苗栗地方法院民事簡易判決         94年度苗簡字第661號
原      告  乙  ○
被      告  裕新汽車股份有限公司
法定代理人  丙○○
訴訟代理人  丁○○
            戊○○
上列當事人間確認本票債權不存在事件，本院於民國95年5月5日
言詞辯論終結，判決如下：
    主  文
確認被告就其持有以原告名義所共同簽發如附表所示之本票壹紙，
對原告之票據權利不存在。
訴訟費用由被告負擔。
    事實及理由
壹、程序方面：
    按訴狀送達後，原告不得將原訴變更或追加他訴，但因情事
    變更而以他項聲明代最初之聲明者；不甚礙被告之防禦及訴
    訟之終結者，不在此限，民事訴訟法第255 條第1 項第4、7
    款定有明文。本件原告原提起債務人異議之訴，請求本院94
    年度執字第6758號清償票款強制執行事件之執行程序應予撤
    銷，嗣因上開執行程序於本院審理中終結，原告因而變更訴
    之聲明，為請求確認被告所持有如附表所示之本票1 紙對原
    告之票據權利不存在。上開變更雖為被告不同意，惟核其變
    更顯係因情事變更而以他項聲明代最初之聲明，且不甚礙被
    告之防禦及訴訟之終結，揆諸首揭法條規定，應予准許，合
    先敘明。
貳、實體方面：
一、原告起訴主張：如附表所示之本票1 紙（下稱系爭本票），
    並非原告所簽發，然被告竟持以聲請本院94年度票字第 141
    號裁定准許強制執行，並據以聲請本院94年度執字第6758號
    執行事件，查封拍賣原告之財產。為此訴請確認被告就其持
    有以原告名義所共同簽發之上開本票，對原告之票據權利不
    存在等語。並聲明：如主文第1 項所示。
二、被告則以：原告之孫甲○○原在被告公司擔任業務員，因分
    期付款向被告公司購買一部車輛，遂開立系爭本票交付被告
    公司以為擔保；系爭本票係甲○○持來交付被告公司者，交
    付時其上已有原告之簽名；又被告業已執行原告之財產多時
    ，原告皆未提出異議，至今始起訴主張本票為偽造，顯不合
    常理，是原告請求確認系爭本票債權不存在，自無理由等語
    ，資為抗辯。並聲明：原告之訴駁回。
三、查被告持有系爭本票，並持以聲請本院94年度票字第141 號
    裁定准許強制執行，再據以聲請本院94年度執字第6758號執
    行事件，查封拍賣原告之財產，其中不動產執行部分，已因
    拍賣無實益，而撤銷查封，將不動產返還原告終結在案，動
    產及金融機構存款之執行部分，均已執行完畢，亦即上開執
    行程序業已終結等事實，為兩造所不爭，並經本院依職權調
    取上開卷宗核閱屬實，自堪信為真實。
四、惟原告主張系爭本票並非伊簽發，其上「乙○」之簽名及印
    文均非伊所有一節，則為被告所否認，並以前揭情詞置辯。
    是以本件應審究者，厥為系爭本票上「乙○」之簽名及印文
    是否為真正？經查：
  (一)按本票是否真實，應由執票人負證明之責，故發票人主張本
    票係偽造，依非訟事件法第101 條第1 項規定對執票人提起
    確認本票係偽造或不存在之訴者，自應由執票人就本票為真
    正之事實，先負舉證之責（最高法院70年度台上字第1016號
    判決參照）。本件原告既否認系爭本票為伊所簽發，而提起
    本件確認本票債權不存在之訴，則依前開說明，自應由被告
    就該本票為真正之事實，負舉證之責任，合先敘明。
  (二)而經本院當庭命原告書寫其姓名及地址各10次，連同原告留
    存於土地銀行大甲分行之存款印鑑卡及貸款切結書上之簽名
    筆跡，送請法務部調查局鑑定原告之筆跡與系爭本票上「乙
    ○」之簽名是否相符，據函覆稱：上開提供參對之原告親筆
    字跡與系爭本票字跡式樣不一致，難以客觀比對，而未予鑑
    定，此有法務部調查局95年2 月21日調科貳字第0950006671
    0 號函在卷可憑（見卷第30頁），是被告顯無法以此證明系
    爭本票為真正。況經本院目視比對前揭原告親筆簽名字跡與
    系爭本票上「乙○」之簽名，其字體式樣、結構佈局、態勢
    神韻、書寫習慣（含起筆、收筆、筆力、筆速、筆序等筆劃
    細部特徵），均截然不同，實難認系爭本票為原告所簽發。
    此外被告復無法提出其他證據證明該本票上「乙○」之簽名
    及印文確為真正。是以原告主張系爭本票並非伊簽發，應可
    採信，系爭本票債權對原告自不存在。
五、綜上所述，原告請求確認被告就其持有以原告名義所共同簽
    發如附表所示之本票1 紙，對原告之票據權利不存在，為有
    理由，應予准許。
六、據上論結，本件原告之訴為有理由，依民事訴訟法第436 條
    第2 項、第78條，判決如主文。
中    華    民    國    95    年    5     月    19    日
                    苗栗簡易庭法  官  黃佩韻
以上正本係照原本作成。
如不服本判決，應於判決送達後20日內向本院提出上訴狀（須附
繕本）。
                              書記官  蔡健忠
中    華    民    國    95    年    5     月    19    日
附表：
┌──┬───────┬─────┬─────┬──────────┬───────┐
│編號│  發  票  人  │發  票  日│到  期  日│票面金額（新臺幣）  │ 票 據 號 碼  │
├──┼───────┼─────┼─────┼──────────┼───────┤
│一  │甲○○        │93.10.27  │93.12.28  │400,000             │無            │
│    │乙○          │          │          │                    │              │
└──┴───────┴─────┴─────┴──────────┴───────┘


司法院資訊處製作；財團法人民間司法改革基金會備份。
